臺灣花蓮地方法院交通事件裁定　　　　　　　　　　　九十三年度交聲字第一八號
　　原處分機關　交通部公路總局臺北區監理所花蓮監理站
　　異　議　人
　　即受處分人　甲○○
右列受處分人因違反道路交通管理處罰條例案件，對於交通部公路總局臺北區監理所
花蓮監理站中華民國九十三年三月十日所為之處分（原處分案號：花監五字第裁四四
—Ｐ00000000號），聲明異議，本院裁定如左：
    主  文
原處分撤銷。
甲○○不罰。
    理  由
一、聲明異議意旨略以：受處分人甲○○於民國九十二年十二月二十八日下午駕駛六
    Ｎ—四七一號計程車，沿臺九線由南往北方向行駛，途經瑞穗村中正北路與民生
    街交岔口前約六公尺處，突有行人由西向東方向穿越中正北路，當時燈號仍為綠
    燈，受處分人為禮讓行人先行，即緩駛停下，待行人通過後，因見燈號仍為綠燈
    ，乃繼續往前行駛，詎受處分人所駕駛之輛已經超過十字路口三分之二處時，燈
    號忽然轉為紅燈，受處分人所搭載之乘客為避免堵住路口妨礙交通，要求繼續往
    前開，而在該路口之員警見狀亦示意將車往前開。未料受處分人並未闖紅燈，警
    員竟以受處分人闖紅燈為由，而製發舉發違反道路交通管理案件通知單，受處分
    人對此不服，爰依法提出異議。
二、按車輛面對圓形紅燈表示禁止通行，不得超越停止線或進入路口，道路交通標誌
    標線號誌設置規則第二百零六條第一項第五款第一目定有明文。又汽車駕駛人，
    行經有燈光號誌管制之交岔路口闖紅燈者，處新臺幣一千八百元以上五千四百元
    以下罰鍰，道路交通管理處罰條例第五十三條亦定有明文。從而，所謂「行經有
    燈光號誌管制之交岔路口闖紅燈者」，應係指車輛所面對之行車管制號誌之圓形
    燈號顯示紅燈時，仍超越停止線或進入路口之情形，如車輛已超越停止線或進入
    路口後，管制號誌始顯示為紅燈，自非前開法條所指之闖紅燈行為。經查：
  (一)受處分人遭開單舉發之路口，有管制號誌之圓形燈號，此有照片二張及現場圖一
    紙附卷可稽。
  (二)製發處分人舉發違反道路交通管理案件通知單之花蓮縣鳳林分局瑞穗分駐所警員
    王哲雄，於本院訊問時證稱：「（問：是否能夠確定異議人超越停止線時，是紅
    燈或黃燈？）我們是看到紅燈亮時，他就停在路中央，我可以確認他是闖紅燈」
    、「（問：如何確定？）我看到時紅燈已經亮起，而異議人緊急煞車停在路中間
    」。
  (三)而證人即搭乘受處分人所駕駛計程車之高月英則證稱：「（問：異議人開過停止
    線，當時燈號如何？）我坐在前座右側，老太太走過去之後，我們就繼續開，開
    過我們這邊斑馬線之後，快到對面斑馬線時，才變紅燈。我就跟司機說停在這裡
    也不是辦法，他也很猶豫要不要開過去，但警察就把我們招過去了」、「（問：
    你所述的斑馬線是指哪一個斑馬線？）是超過第一個斑馬線，當時是黃燈，後來
    就變成紅燈，可是我們已經在路口中間，不知道該如何，警察就把我們叫過去」
    。經受處分人訊問時，亦證稱：「（問：在老太太經過之後，要開車時，但是還
    沒有超過停止線之前燈號為何？）老太太過去時，還是綠燈，但是經過停止線時
    ，就已經是黃燈，後來停在路口中間才變紅燈」。
  (四)至於證人即另一名搭乘受處分人所駕駛計程車之乘客潘寶惜，經本院訊問時雖證
    稱：「（問：車子到何時燈號才變成紅燈？提示照片給證人閱覽）當時因為我是
    坐在後面，我有看到已變紅燈，當時我沒有注意到是否在斑馬路線上，但我們當
    時還沒有到對面時，就已經是紅燈」。惟經本院再次確認後，亦證稱：「（問：
    到底在何處，燈號變成紅燈？）我們的車子是在經過第二張照片下方的斑馬線時
    ，燈號就變成紅燈」。而經受處分人訊問後，亦證稱：「（問：當時我要開時是
    紅燈還是綠燈？）綠燈」。
  (四)是由上開證詞可知，證人王哲雄固然看到紅燈亮起時，受處分人之車輛已經緊急
    煞車停在路中間，然而受處分人所駕駛車輛在緊急煞車停車之前、超越停止線時
    之燈號，卻為綠燈或黃燈。依據前揭說明，受處分人超越停止線時之燈號，既非
    紅燈，即與法律所處罰之闖紅燈情形不符。受處分人主張並無闖紅燈之行為，應
    屬真實。
三、綜合上述，異議人既未闖紅燈，自不得依道路交通管理處罰條例第五十三條規定
    予以處罰。原處分機關未予詳查即遽以裁罰，難謂為允當，應認本件異議為有理
    由，由本院將原處分撤銷，改諭知受處分人不罰，以資適法。
據上論斷，應依道路交通案件處理辦法第二十條前段，裁定如主文。
中      華      民      國      九十三     年       五     月      七   日
                                臺灣花蓮地方法院交通法庭
                                    法  官    余  明  賢
右正本證明與原本無異。
如對本裁定不服，應於送達後五日內，向本院提出抗告狀。（應抄附繕本）
                                    法院書記官
中      華      民      國      九十三     年       五     月      十   日
